臺灣澎湖地方法院民事簡易判決
  111年度馬簡字第31號
原      告  玉山商業銀行股份有限公司


法定代理人  黃男州  
訴訟代理人  程盈傑  
            許耀中  
            黃苡慈  
被      告  謝勝順  
輔  助  人  許月鐘  
訴訟代理人  謝羽倫  
上列當事人間請求給付信用卡消費款事件，本院於民國111年5月
26日言詞辯論終結，判決如下：
     主     文
被告應給付原告新臺幣參拾壹萬參仟貳佰參拾肆元，及就其中新
臺幣參拾萬陸仟捌佰伍拾元自民國一一○年十一月七日起至清償
日止，按週年利率百分之十五計算之利息，暨違約金新臺幣壹仟
貳佰元。
訴訟費用由被告負擔。
本判決得假執行。但被告如以新臺幣參拾壹萬參仟貳佰參拾肆元
為原告預供擔保，得免為假執行。
    事實及理由
一、被告未於言詞辯論期日到場，核無民事訴訟法第386條各款
    所列情形，爰依原告之聲請，由其一造辯論而為判決。　
二、原告主張：被告於民國94年3月4日向原告申請信用卡使用，
    依約得於信用卡特約商店刷卡消費或向指定辦理預借現金之
    機構預借現金，並應於當期繳款截止日前向原告清償，逾期
    應自各筆帳款入帳日起至清償日止，按週年利率15%計算利
    息，並依帳單週期收取違約金，惟每次連續收取期數最高以
    3期為上限，違約金之計算方式為：當期（月）繳款發生延
    滯時，計付違約金新臺幣（下同）300元；連續2個月發生繳
    款延滯時，第2個月計付違約金400元，連續3個月發生繳款
    延滯時，第3個月計付違約金500元，有預借現金者則應另給
    付依照每筆預借現金金額之3.5％加上100元計算之手續費。
    詎被告迄至110年8月12日止，尚積欠306,850元之本金及6,3
    84元之利息費用未給付，屢經催討，被告均未置理。因被告
    迄今均未舉證遭受詐欺，爰依信用卡契約及消費借貸之法律
    關係為本件之請求，並聲明：如主文第1項所示。
三、被告經合法通知，未於最後言詞辯論期日到場，惟其曾到庭
    並陳述並以書狀答辯略以：被告於104年即提早退休無工作
    能力、107年領有「極重度」身心障礙證明、109年10月26日
    經醫院診斷罹患「血管性巴金森氏症」、110年8月23日經診
    斷有「失智症，伴有行為障礙」，並經本院於110年12月9日
    以110年度監宣字第6號裁定宣告為受輔助宣告之人，且裁定
    於110年12月14日生效，嗣於111年1月12日確定。因被告於1
    09年10月26日就醫時已出現路易氏體失智症早期之病症，可
    知被告當時應已罹患失智症，是被告於110年間所為信用卡
    消費行為應為精神錯亂中所為，依民法第75條之規定，應為
    無效。又被告遭網路詐騙欠下數百萬信用卡債務，名下不動
    產於108年3月已貸款高達約3、4百萬元，而原告為發卡機構
    ，卻未遵循信用卡業務機構管理辦法之規定確實審核被告之
    經濟能力、還款能力及負債，令已罹患失智症之被告發生本
    件信用卡消費款糾紛，原告亦與有過失等語，資為抗辯，並
    聲明：㈠原告之訴駁回。㈡如受不利判決，願供擔保，請准宣
    告免為假執行。
四、得心證之理由：
  ㈠經查，被告前於94年間向原告申請信用卡使用，依約被告得
    於特約商店記帳消費，但應於各記帳消費所約定之繳款截止
    日前向原告清償，詎被告迄至110年8月12日止，尚積欠306,
    850元之本金及6,384元之利息費用未給付等情，有原告提出
    之信用卡申請書、應收帳務明細表等件（見本院卷第53至79
    頁）在卷可參，此部分事實堪以認定。另被告領有第4類極
    重度之身心障礙證明，並經本院以110年度監宣字第6號裁定
    為受輔助宣告之人等情，有被告之身心障礙證明、前開裁定
    暨確定證明書、被告之澎湖醫院病歷資料等件（見本院卷第
    13至21、129至143頁）在卷可佐，復經本院職權調取本院11
    0年度監宣字第6號監護宣告案件核閱屬實，此部分事實亦堪
    認定。
  ㈡被告固然以上詞抗辯，惟被告於110年10月6日在衛生福利部
    澎湖醫院精神科醫師前，經法院訊問時均可正確回答自己、
    聲請人及在場子女之出生年月日與家庭關係，意識尚清楚，
    且精神科醫師審酌被告之個人史及相關病史，並實施身心及
    精神狀態等檢查後，業據覆鑑定結論略以：「謝員（即被告
    ）腦部萎縮但未達明顯腦傷。目前為正常智能中下程度，定
    向感無異常。但注意力及區辨能力不佳，容易忽略應注意的
    訊息，學習能力減退，容易重複同樣的錯誤。因應能力與策
    略較為單一，呈現抑制功能減退、未能因應環境要求調節行
    為，應為認知功能逐漸退化表現。謝員複雜注意力、社交認
    知、判斷力比以前的認知表現低，雖不干擾日常活動獨立進
    行（如自我照顧、使用網路或智慧型手機，信用卡借貸或就
    醫），但可能需要更費力，採用補償策略或做出錯誤決策。
    」等語，鑑定結果為「障礙程度為意思表示或受意思表示或
    辨識其意思表示效果之能力顯有不足」，而經本院宣告為輔
    助宣告之人，業經本院調取本院110年度監宣字第6號監護宣
    告案件核閱屬實，可認被告尚未達應受監護宣告之程度，僅
    其為意思表示、受意思表示顯有不足而已。況觀之被告之信
    用卡應收帳務明細表（見本院卷第55至79頁），可知被告於
    110年間消費項目，尚有包含遊戲加值服務、航空公司、電
    信費或產險保費等，且被告訴訟代理人於本院審理中復稱：
    被告有玩麻將的手機遊戲之類的，有可能會加值等語明確（
    見本院卷第96頁），可見多數情況被告之消費並非異常，且
    被告係遲至110年8月間之消費始出現未清償之狀況，並有使
    用預借現金之功能以獲取額外資金，可見被告對自身所為消
    費仍知悉應為清償且知悉信用卡尚有預借現金之功能而擴張
    信用。是縱然被告有早期失智症之病徵，惟尚難據此推論被
    告持信用卡消費時之意思表示係在無意識或精神錯亂中所為
    ，故被告抗辯此部分抗辯應不足採。
　㈢又被告雖主張受詐欺而為上開信用卡消費，惟被告尚未提出
    意思表示有何受詐欺之事證，以及有何符合民法第92條之撤
    銷意思表示之情形，故此部分辯解，尚難憑採。又被告係甚
    早於94年間即有向原告申辦信用卡使用，斯時被告尚未有何
    精神疾病，原告之核卡應無問題。另觀之被告辦卡後至110
    年8月前之消費狀況並未有何異常，且被告最終均有清償完
    畢，是尚難認原告有何未確實審核被告之經濟能力、還款能
    力及負債之情形，被告抗辯原告應負與有過失責任云云，亦
    難憑採。
　㈣是以，被告所辯均尚難採信，自應依約清償所欠原告之款項
    。
五、綜上所述，原告依消費借貸之法律關係，請求被告給付如主
    文第1項所示，為有理由，應予准許。
六、本件事證已臻明確，兩造其餘爭點、攻擊防禦方法，經審酌
    核與判決結果無影響，爰不分別斟酌論述，附此敘明。
七、本件係適用簡易訴訟程序所為被告敗訴之判決，依民事訴訟
    法第389條第1項第3款規定，應依職權宣告假執行；另依同
    法第436條第2項、第392條第2項規定，依被告聲請宣告被告
    得為原告預供擔保而免為假執行。
八、訴訟費用負擔之依據：民事訴訟法78條。　　　　　　
中    華    民    國   111    年    6     月     9    日
　　　　　　　　　臺灣澎湖地方法院馬公簡易庭
                      法  官　陳立祥
以上正本係照原本作成。
如不服本判決，應於送達後20日內向本院提出上訴狀並表明上訴
理由，如於本判決宣示後送達前提起上訴者，應於判決送達後20
日內補提上訴理由書（須附繕本）。如委任律師提起上訴者，應
一併繳納上訴審裁判費。
中　　華　　民　　國　　111 　年　　6 　　月　　 9　　日
　　　　　　　　　　　書記官　林映君